【裁判字號】    91,簡上,37
【裁判日期】    920528
【裁判案由】    返還消費借貸款
【裁判全文】
臺灣士林地方法院民事判決  九十一年度簡上字第三七號
    上  訴  人    甲○○
    訴訟代理人    洪維煌律師
    複  代理人    許淵秋律師
    被上訴人      千裕科技有限公司
    法定代理人    乙○○
    訴訟代理人    丙○○
                  丁○○
右當事人間請求返還消費借貸款事件，上訴人對於中華民國九十年十二月二十八日本
院士林簡易庭九十年度士簡字第一七０六號第一審判決提起上訴，本院判決如左：
    主  文
原判決關於命上訴人給付新台幣貳拾參萬肆仟壹佰陸拾柒元及自民國八十九年八月十
五日起至清償日止，按年息百分之五計算之利息部份，暨該部份訴訟費用之裁判均廢
棄。
右廢棄部分，被上訴人在第一審之訴駁回。
第一審（除確定部份外）、第二審訴訟費用由被上訴人負擔。
    事  實
甲、上訴人方面：
一、聲明：如主文所示。
二、陳述：除與原審判決書所載者相同茲予引用外，補稱：
（一）查上訴人本任職於被上訴人公司擔任業務經理乙職，本於民國（下同）八十九
      年五月時曾向公司請辭，為被上訴人極力慰留，故被上訴人主動表示願獎勵上
      訴人一年來之辛勞與業務上之表現，願撥付業務獎金新台幣（下同）二十五萬
      元予上訴人，上訴人即未於是時離職。唯嗣因公司內部制度之問題與負責人理
      念之衝突，故上訴人仍於八十九年八月份離職，且於是月離職確係合法請辭，
      被上訴人亦於該年八月十日將上訴人之勞健保予以退保，可稽上訴人應有向被
      上訴人請辭，絕非被上訴人所言係無故曠職致遭解僱。有關上開二十五萬元確
      係被上訴人公司自願撥付之業務獎金，經  鈞院傳訊被上訴人先前員工廖家生
      證述在案（九十一年八月八日庭訊筆錄）。查被上訴人於原審係稱於八十九年
      六月十日發放五月份薪資時併同匯入二十五萬元預借薪資款予上訴人之銀行帳
      戶，核與證人所述該年六月九日被上訴人有給付證人乙筆工作獎金同樣匯入銀
      行帳戶乙情相符，即明證人所證被上訴人公司總經理丙○○曾告知有給予上訴
      人乙筆二十五萬元之獎金乙事，應屬實情。且被上訴人之代理人丙○○亦自承
      證人廖家生確係其當兵時好朋友，其後為其延攬至公司工作，衡情證人廖家生
      不至為偏頗之詞。被上訴人另指稱伊予廖家生之十萬元同為借支款，然被上訴
      人同樣無法提出借支憑證，且直至目前為止，被上訴人全然未向證人為任何之
      催償行為，則被上訴人所言，殊難值採。原判決指稱上訴人進入被上訴人公司
      任職不過一年餘，質疑二十五萬元係屬獎金性質，遽為不利於上訴人之判斷。
      唯查上訴人於被上訴人公司任職期間即已為公司締下數千萬元之業績，就商業
      上之表現確屬亮麗，此即為上訴人欲請辭之時，被上訴人即撥付業務獎金急於
      慰留之緣由。
（二）上訴人嗣於八十九年十月二日下午接獲被上訴人實質負責人丙○○之電話，聲
      稱公司付予上訴人之業務獎金係盼上訴人繼續為公司努力，然上訴人嗣仍離職
      ，則被上訴人公司給付該筆款項即形同無益，伊稱如果上訴人沒有返還先前伊
      所付之獎金，即欲對上訴人與其家人不利，上訴人唯恐家人受到牽連，方才扣
      除薪資欠款後，將剩餘紅利數額有意返還被上訴人，然為被上訴人所拒。按上
      訴人確有遭受電話恐嚇乙情，經證人孫英豪供證確有其情，且證人廖家生同證
      稱「大概在九月份底的時候我還在千裕公司時，王先生有撥一通電話到我的手
      機，他跟我說廖先生要他把二十五萬元還他，不然要對他不利，具體內容我不
      清楚，這是聽王先生說的。隔一、二天王先生又撥一通電話給我，說他要傳一
      份傳真給我，請我代收，說要交給廖先生，內容是提到說要還錢的事。後來他
      們有無再聯繫我就不清楚。」（九十一年八月八日筆錄）。查上訴人撥電話予
      廖家生告知丙○○有恐嚇之情，係於八十九年十月二日下午后，證人因時間過
      久，以致記憶有所偏誤，此由上訴人所提出九十一年九月二十三日書狀附列之
      傳真稿乙份，經證人確認無誤確有收受，按其上所載時間係八十九年十月三日
      ，即明應係上訴人於九十一年十月二日遭受恐嚇後，於翌日傳真文稿予證人廖
      家生請伊轉交予丙○○先生。則上開證人所陳上訴人有於該年十月二日遭受恐
      嚇乙情，應屬實情。按上訴人如無當日遭受恐嚇，則在此之前，被上訴人公司
      毫無追償行為，酌於常情，上訴人應無積極交還二十五萬元款項之動作？原判
      決理由稱上訴人如遭恐嚇，何以仍敢扣除八十九年八月份薪資壹萬餘元，故認
      上訴人所辯非實。然兩造於先前之糾紛，對於被上訴人仍欠上訴人上開薪資仍
      未清償乙事，並無歧論，則上訴人當時予以扣除，料想不致引起被上訴人反彈
      ，方逕予為之。然原審逕援前開枝微末節之事，遽論上訴人所辯殊無值信之處
      ，顯有違論理法則與證據法則之處。
（三）查被上訴人於原審起訴主張系爭二十五萬元係上訴人對公司之借支，則被上訴
      人自應對此主張予以舉證，以明其說。按衡於常情，一般公司內部員工借支，
      於公司帳務處理，必令該員工出具借支條，俾為內部憑據。設若無借支條之簽
      立，公司亦會令借款之員工於薪資條上簽名，作為借支之憑證。然查被上訴人
      起訴至今，仍未提出借支條或薪資單上有上訴人簽名之證據資料，以明其情，
      則被上訴人所稱借貸乙情，殊無值信之處。
（四）被上訴人於原審所舉之傳真支票文稿上固有上訴人所曾寫立之「借支紅利之歸
      還憑證」之詞，然非表示被上訴人於八十九年六月份匯予上訴人之二十五萬元
      即係出於借支紅利而取得；況被上訴人於原審係主張「上訴人於八十九年五月
      初以預借薪資方式借款二十五萬元，約定於同年終時還款，如果同年底公司有
      盈餘以紅利獎金扣抵借款」云云，即被上訴人所主張出借予上訴人之二十五萬
      元本係預借薪資，而非借支紅利，則上開文件所載字語顯與被上訴人所為主張
      不同，委難作為有利於被上訴人之判斷。且先前上訴人會書立上開傳真稿，係
      因受到被上訴人實質負責人丙○○之電話恐嚇，上訴人唯恐因些許金錢禍及家
      人，方就兩方所未爭執之未付薪資扣除後，開立乙紙付款人為訊城公司之支票
      代為清償，並照被上訴人電話所言該款係屬借支紅利性質加以填寫於傳真稿傳
      真予被上訴人，唯嗣後被上訴人又將該紙支票寄回。按上開二十五萬元確為被
      上訴人於八十九年六月時為慰留上訴人方提前撥放之業務獎金（即俗稱紅利）
      ，並非預借款，請  鈞院再予究明。另上訴人於遭到被上訴人公司實質負責人
      丙○○先生之電話恐嚇後，唯恐禍及家人，故方願息事寧人，退回原本被上訴
      人公司所給之業務獎金。在退回該款之過程中，曾以傳真稿傳真請人交付予丙○○先生表明「視本人能力歸還您所給的紅利（即業務獎金）二十五萬元並扣
      除應得薪資總額之餘款後匯入貴公司指定之戶頭」（九十一年九月二十三日書
      狀證物一）。上訴人另外所寫之支票傳真稿雖有「此為借支紅利之歸還憑證」
      之文字，然此為當時與丙○○先生於電話上談及紅利之事時，伊責備上訴人於
      收受紅利後不久，仍然離職，公司根本不需撥付紅利予上訴人，上訴人得此款
      項僅能算是向公司借的等語，上訴人方於支票傳稿上逕依丙○○先生所言記載
      借支紅利之歸憑證字語，唯與上開同時另紙傳真稿之記述「歸還您所給之紅利
      二十五萬元」乙語相互核對，即明係上訴人嗣後欲息事還款所使用不嚴謹之詞
      語，委難僅以該文字推認上訴人於先前取得該款，係基於借貸之關係。
（五）被上訴人本應對於兩方之間確有存在消費借貸關係乙情，擔負舉證責任。查被
      上訴人用以證明消費借貸關係乙情所呈之薪資表係以其電腦列載，其資料本得
      更替，上訴人否認其真正，被上訴人殊難以此逕為借支之憑證，則被上訴人所
      稱消費借貸關係乙情殊難值採。
（六）被上訴人雖有傳其法務經理丁○○到庭作證，唯伊自承係九十一年五月份方進
      入公司任職，對於本件糾紛皆未實質親聞，且其所述皆出於他人轉述，殊無採
      酌之價值。被上訴人雖辯稱該人為股東，然此人本為掛名之股東，從未參與公
      司之營運，其證述殊為不實。
三、證據：援用原審之立證方法，並提出八十九年十月三日傳真稿影本一份為證，及
          聲請訊問證人廖家生、孫英豪。
乙、被上訴人方面：
一、聲明：駁回上訴。
二、陳述：除與原審判決書所載者相同茲予引用外，補稱：
（一）依原審判決，上訴人對被上訴人於原審所提出之八十九年五月份薪資表、同年
      八月份之打卡記錄、傳真、支票等均不爭執。上開薪資表，就額外發給上訴人
      二十五萬元部份載明係屬薪資借支，足以作為兩造消費借貸契約之合意證明。
      而上訴人於八十九年十月五日給被上訴人表示願意返還系爭款項之傳真，更足
      以表明乃消費借貸關係。
（二）前項薪資借支，雖曾約定附款為「上訴人持續為被上訴人公司服務至同年底返
      還，且屆時若公司有盈餘以紅利獎金抵扣借款」。然而該清償期之約定係以上
      訴人履行該附款為前提。由於上訴人未履行該附款，致消費借貸清償期已成為
      未定返還期限。又上訴人不合法定及公司內部規定之離職程序狀況下，向被上
      訴人表明辭意逕而無故曠職而遭解聘，被上訴人曾向上訴人催告應返還借款，
      因此，無論上訴人係合法離職或曠職遭解雇，既經被上訴人催告，則消費借貸
      之清償期均已屆至。
（三）上訴人主張於八十九年五月時曾向被上訴人公司請辭，經被上訴人公司極力慰
      留云云，為其杜撰。被上訴人對上訴人確曾肯定其能力表現，不僅於到職三月
      後，破格將其原有四萬元之新進薪資調升為四萬七千五百元，還拔擢其為業務
      經理。然公司運作本有其制度性規劃，上訴人任職未滿一年，實為新進人員，
      無論其能力表現有何值得嘉獎之處，公司盈餘之紅利發放就公司會計制度及作
      帳需要，僅於年終結算時有發放可能。上訴人竟辯稱借支之薪資為業務獎金，
      姑不論被上訴人公司無此制度，一般公司運作亦難有此不合常規之經營方式。
（四）上訴人曾於八十九年十月五日將載有其寫立「借支紅利之歸還憑證」等文句之
      支票影本文稿，傳真予被上訴人，因支票金額不符，且日期延至九十一年四月
      一日，況其係「預借薪資」而非「借支紅利」，是以被上訴人難以接受上訴人
      所言內容，曾將支票退還。上訴人就八十九年六月薪資表之真正，於原審不爭
      執其真正而視同自認，上訴後又否認其真正，而證人廖家生於準備程序中亦證
      稱該薪資表格式為真正，足證上訴人之辯詞不足採。倘系爭二十五萬元為業務
      獎金，上訴人為何於被上訴人催討後，於八十九年十月五日傳真於被上訴人表
      明將返還系爭款項？
（五）廖家生於被上訴人公司任職期間，僅為研發部門之員工，亦非主管，對於非其
      工作執掌範圍，且涉及公司經營運作及獎金發放之制度規劃，無參與之可能，
      已不適於作證。且廖家生現為上訴人所經營公司之員工，其證詞並有多次矛盾
      、不清楚之處。而被上訴人是有匯款十萬元給廖家生，也是屬於薪資預借，沒
      有向其催討，是因當兵好友關係。廖家生所述給他的研發獎金，其實其所指研
      發的產品是公司向中山大學價購的，並非廖家生所研發無研發獎金可言。廖家
      生之證言不足採信。
（六）又上訴人辯稱其所開立之支票係因被上訴人實際負責人恐嚇云云，更為荒謬。
      被上訴人既為貸與人，本有法律途徑足供救濟，何以甘冒自負恐嚇之刑責風險
      ，捨棄合法程序？被上訴人實際負責人僅於上訴人拖欠後電洽上訴人，表明若
      不還款將採行法律行動，並無恐嚇之事實。又若真有恐嚇行為，上訴人豈敢自
      行扣除其八月份應領薪資，且開立票期為一年半後之支票予被上訴人。
三、證據：援用原審之立證方法，並提出八十八年六月份、九月份薪資表影本各一份
          為證，並聲請訊問證人丁○○。
    理      由
一、本件被上訴人起訴主張：上訴人前為被上訴人公司職員，擔任業務經理職務，於
    八十九年五月初以結婚為由，向被上訴人以預借薪資方式，借款二十五萬元，約
    定於年終時還款，如果同年底公司有盈餘以紅利獎金扣抵借款，該款項並於同年
    六月十日發放該年五月份薪資時併同匯入上訴人帳戶，詎上訴人竟於同年八月七
    日以工作勞累有意出國為由欲辭職，被上訴人法定代理人告以依法應於二十日前
    提出，且為業務交接所需，上訴人應服務至同月月底，上開借款二十五萬元亦應
    於離職前清償，然而，上訴人上班至同月十日止，即未辦理請假亦未通知被上訴
    人，連續曠職，被上訴人乃於同年月十四日將上訴人解任。上訴人曠職前，被上
    訴人已告知至遲應於離職時償還預借之上開款項，惟上訴人均置之不理，爰依消
    費借貸法律關係，提起本訴，聲明求為判決命上訴人應給付借款二十五萬元及自
    八十九年八月十五日起至清償日止，按年息百分之五計算之利息等語（原審扣除
    八十九年八月份應付薪資，駁回超過二十三萬四千一百六十七元部份暨該部份利
    息之請求，未據被上訴人聲明上訴，該部份已確定）。
二、上訴人則以：（一）上訴人係八十九年十二月底結婚，不可能於五月份向被上訴
    人借款，上訴人本於八十九年五月時曾向被上訴人請辭，被上訴人極力慰留，表
    示願獎勵上訴人一年之辛勞與業務上之表現，願撥付業務獎金二十五萬元予上訴
    人，上訴人即未於是時離職，嗣因公司內部制度問題與負責人理念衝突，故上訴
    人仍於八十九年八月份離職，且係合法請辭，絕非無故曠職致遭解雇，被上訴人
    亦於該年月十日將上訴人之勞健保予以退保，因上訴人於任職期間為被上訴人公
    司締下高額之業績，乃被上訴人撥付上開業務獎金急於慰留之緣由，被上訴人所
    提出之薪資表係其以電腦所列載，上訴人否認其真正；（二）其後八十九年十月
    二日下午上訴人因接獲被上訴人實際負責人丙○○之電話，聲稱上訴人收受上開
    二十五萬元仍離職，被上訴人公司給付該筆款項形同無益，上訴人如不返還欲對
    其家人不利，上訴人唯恐家人受牽連，乃扣除八月份未付薪資，有意將剩餘金額
    返還被上訴人，然為被上訴人所拒，上訴人十月三日並曾傳真載有「視本人能力
    歸還您所給的紅利二十五萬元：：」等內容之傳真文稿予當時任職被上訴人公司
    之廖家生轉交予丙○○，上訴人如未遭恐嚇，在此之前，被上訴人並無追償行為
    ，酌情，上訴人應無積極交還二十五萬元款項之動作；（三）上訴人於八十九年
    十月五日傳真面額二十三萬四千一百六十七元支票之傳真稿雖曾寫立「借支紅利
    之歸還憑證」之詞，但並非表示上開二十五萬元即出於借支紅利而取得，且此字
    語亦與被上訴人所主張係預借薪資不同，上訴人書立該傳真，係因受到丙○○電
    話恐嚇，為息事寧人，乃就未爭執之未付薪資扣除後，開立前述支票，並依丙○○所言該款項係屬借支紅利性質加以填寫於傳真稿傳真予被上訴人，嗣後被上訴
    人又將支票寄回等語，資為抗辯。
三、被上訴人主張上訴人前為被上訴人公司職員，擔任業務經理職務，被上訴人於八
    十九年六月十日發放該年五月份薪資時，併同匯入二十五萬元至上訴人帳戶，嗣
    上訴人於八月初請辭，僅上班至同月十日止等事實，業據被上訴人提出新莊市農
    會八十九年六月九日轉帳收入傳票、八十九年五月薪資表、打卡記錄等影本為證
    ，並為上訴人所不爭執，被上訴人此部份主張，堪信為真正。
四、被上訴人復主張上開二十五萬元，係八十九年五月初上訴人以結婚為由，向被上
    訴人以預借薪資方式之借款，約定於年終時還款，如同年底公司有盈餘以紅利獎
    金扣抵借款等情，則為上訴人所否認，上訴人並以前詞置辯，是以本件之爭點即
    在於被上訴人交付系爭二十五萬元予上訴人，是否成立借貸關係，茲分述如下：
（一）按，民事訴訟法係由原告主張權利者，應先由原告負舉證之責，若原告先不能
      舉證，以證實自己主張之事實為真實，則被告就其抗辯事實，即令不能舉證，
      或其所舉證據尚有疵累，亦應駁回原告之請求；又主張法律關係存在之當事人
      ，須就該法律關係發生所須具備之特別要件，負舉證之責任（最高法院十七年
      上字第九一七號判例、四十八年台上字第八八七號判例意旨參照）。再消費借
      貸法律關係之成立，須具備：（一）借貸意思表示相互一致、（二）交付借貸
      物等特別要件，是當事人主張有金錢借貸關係存在，除須證明有金錢之交付外
      ，自須就雙方借貸意思表示互相一致，負舉證之責，若僅證明有金錢之交付而
      未證明借貸意思表示一致者，尚不能認為有金錢借貸關係存在（最高法院八十
      一年度台上字第二三七二號、八十二年度台上字第一八三０號判決均同此旨意
      ）。
（二）經核，上訴人既否認兩造間於交付上開款項時，有借貸意思表示之合意，被上
      訴人自應就其主張負舉證之責。而上訴人就其主張兩造成立借貸關係乙節，無
      非係以其所提出之八十九年五月份薪資表及上訴人八十九年十月五日所書之傳
      真稿為據，經查：
  １、系爭八十九年五月份薪資表固有借支二十五萬元之內容，惟上訴人於原審就該
      部份即有爭執（見原審卷第十九頁），經核，該薪資表乃被上訴人公司單方所
      製作計算當月給付款項之明細，就借支部份亦未經上訴人簽章為據，尚難僅以
      薪資表內之文字內容，逕認兩造間確有借貸意思表示之合致。
  ２、關於撥付系爭二十五萬元之緣由：
    (1)前與上訴人同任職於被上訴人公司、於八十九年十月間離職之廖家生結證：「
      在六月份的時候廖先生（指丙○○）有找我到辦公室，他說他會匯二十五萬元
      給王先生是作為工作獎金，他當時因我也有負責一些案子處理的也不錯，他也
      承諾給我十萬元的工作獎金，我的十萬元部份他有匯給我，他是在六月九日轉
      帳到我帳戶的，之後他並無向我要十萬元回去。後來王先生有跟我提到說公司
      有匯二十五萬元給他。」等語在卷（參見九十一年八月八日準備程序筆錄），
      並有其所提出之存摺影本為酌。
    (2)被上訴人雖以證人廖家生事後為上訴人公司員工、其證詞矛盾，及匯予廖家生
      十萬元也是薪資預借等語，而爭執證人廖家生之證詞不足採信，並提出載有借
      支十萬元之廖家生八十九年五月薪資表影本為據。惟被上訴人訴訟代理人丙○○並自陳：「：：我沒有跟他追討，是因為我和他是當兵好朋友，：：」等語
      。經核，廖家生與丙○○既為軍中服役之好友，並因此關係而至被上訴人公司
      任職工作，且被上訴人公司並未向其催討上開十萬元，衡情，其二人應有相當
      情誼，廖家生應不至有偏頗之情。而被上訴人係於八十九年六月間發放五月份
      薪資同時分別撥付十萬元、二十五萬元予廖家生及上訴人，其二人是否巧合於
      同時期均有借款之需求，並均向被上訴人公司提出借款要約，顯非無疑；且以
      其二人同一時間分別受領上開款項之情，若果均係借款，衡諸常情，縱廖家生
      與丙○○間有私人特殊情誼，該款項既為被上訴人公司所支付，被上訴人亦無
      僅向上訴人請求，而獨厚廖家生不為催討請求之可能，證人廖家生上開證詞尚
      難認係子虛，自非不足採信。
    (3)而被上訴人訴訟代理人丁○○（股東兼現任法務經理）於受任為本件訴訟代理
      人之前，雖以證人身分證稱：「︰：大約五月多的時候，廖先生（指丙○○）
      有打電話給我，他跟我說甲○○說他有急用需要一筆錢，︰︰在這時我們公司
      的營運算是不錯，我們內部有討論是否要有年終分紅的可能，但這樣的想法，
      我們現在並不方便和員工確保，或公開的表示。那個時候，剛好甲○○要跟公
      司借錢，於是我先跟廖先生建議說：如果有急用，且又是業務經理，如果公司
      調度的來的話，就先借給他。但是我們有希望甲○○能夠好好的把業務作起來
      ，越作越大。也希望不用擔心跟公司借了二十五萬就艮艮於懷表現不好，所以
      我也跟廖先生說跟甲○○說如果做到年底，業績都很好，會有分紅的可能。且
      王先生可分得紅利的狀況下，如果可以分到二十五萬借款就不用還了，如果分
      不到二十五萬元，就要把差額還給公司，多的話公司會再給他︰︰之後廖先生
      就是這樣去處裡。」、「八十九年五月到八月無任何人拿到業務獎金或者是紅
      利。」等語（參見本院九十一年十月七日準備程序筆錄），惟其既為被上訴人
      法務經理，所言不免偏頗之虞，已難憑採，且其所述，無非係其與丙○○內部
      之討論，亦難憑以逕認兩造間確有借貸之合意。
    (4)依上所述，以上訴人抗辯被上訴人係為慰留上訴人乙節，綜酌證人廖家生之證
      詞及丁○○之陳述，可知系爭二十五萬元之支付，兩造應有預期上訴人任職至
      八十九年年終以後之意無訛。
  ３、關於被上訴人所提出上訴人所不爭執、八十九年十月五日傳真面額二十三萬四
      千一百一百六十七元支票影本之傳真稿部份：
    (1)上訴人辯稱係遭被上訴人實際負責人丙○○恐嚇乙節，為被上訴人所否認，並
      陳稱僅於上訴人拖欠後電洽上訴人，表明若不還款將採法律行動云云。上訴人
      雖舉證人廖家生、孫英豪之證詞為據，然而，就此部份，證人廖家生係證稱：
      「大概在九月底的時候我還在千裕科技有限公司（即被上訴人）時，王先生（
      指上訴人）有撥一通電話到我的手機，他跟我說廖先生要他把二十五萬元還他
      ，不然要對他不利，具體的內容我不清楚，這是聽王先生說的：：」等語（參
      見本院九十一年八月八日準備程序筆錄），另證人孫英豪則證述：「：：後來
      我在公司有聽王先生（即上訴人）說他有接到一通電話對方跟他說他這二十五
      萬元是王先生跟對方借的，希望王先生把他拿出來還，否則對方可能對他的家
      人有一些作法，可能會危害到他的家人，實際的內容王先生並沒有說，當時他
      接電話時我在隔壁。」、「我剛剛所說的是王先生跟我說的。」、「（支票及
      借支紅利憑證你有無看過？）有，那字是甲○○的沒錯。我知道有傳真到千裕
      公司，後來我有陪王先生到千裕公司樓上的住家去交付支票，記得是要交給千
      裕公司的楊小姐，但他說廖先生不在，所以我們改用寄的，：：」等語（參見
      本院九十一年十一月二十五日準備程序筆錄）。可知有關是否涉及恐嚇脅迫部
      份，證人廖家生、孫英豪並未在場聽聞丙○○陳述之內容，渠等亦不知具體之
      通話情形，僅係聽聞上訴人之陳述，為傳聞之詞，自不足採為認定事實之憑證
      ，此部份上訴人既未舉證以明，其辯稱遭恐嚇部份，即難認為真正。惟上開傳
      真稿係上訴人因被上訴人訴訟代理人丙○○催討請求返還款項，乃開立前述支
      票一併出具之事實，則堪以認定。
    (2)上開傳真稿固係真正，且其上雖載有「此為借支紅利之歸還憑證」之文字，惟
      被上訴人支付上開二十五萬元款項予上訴人，本含有上訴人任職至八十九年年
      終以後之意，已如前述，而上訴人於八十九年八月中旬即離職，衡諸常情，因
      未繼續任職而歸還上開款項，自屬合於情理。姑不論上開文字與被上訴人所主
      張預借薪資之情形有間，而上訴人事後因他方請求，或雙方協商，而欲返還款
      項所書寫之憑證，僅得認定上訴人有返還款項之意願，尚難憑其非法律專業人
      士所使用之文字用語，而遽認八十九年六月間給付款項之際，兩造間確有借貸
      意思表示之合致。
（三）綜上，被上訴人所舉證據資料，尚不足認定上訴人有於八十九年五月間以結婚
      為由，向被上訴人公司提出借款之要約，而兩造間就系爭二十五萬元，確有借
      貸意思表示之合致，自難認兩造間確有借貸關係存在，是以，原告此部份主張
      要難認係真正。
五、從而，被上訴人本於消費借貸法律關係，請求上訴人給付借款二十三萬四千一百
    六十七元萬元（扣除原審駁回已確定部份）及自八十九年八月十五日起至清償日
    止，按年息百分之五計算之利息，為無理由，不應准許。原審判命上訴人應如數
    給付，尚有未洽，上訴意旨指摘原判決該部份不當，求予廢棄改判，為有理由，
    爰由本院予以廢棄改判如主文所示。
六、本件事證已明，兩造其餘攻擊防禦方法，經審究結果，與判決結果不生影響，爰
    不一一詳予論述，併予敘明。
七、據上論結，本件上訴為有理由，依民事訴訟法第四百三十六條之一第三項、第四
    百五十條、第七十八條、第四百六十三條，判決如主文。
中      華      民      國    九十二    年      五      月    二十八    日
                            臺灣士林地方法院民事第二庭
~B審判長法官  李玉卿
~B法      官  方彬彬
~B法      官  施月燿
右為正本係照原本作成
中      華      民      國    九十二    年      五      月    二十八    日
~B法院書記官


司法院資訊處製作；財團法人民間司法改革基金會備份。
